臺北高等行政法院判決　　　　　　　　　　　　　　　九十年度訴字第四一三八號
　　　　　　　　　　　　　　　.
　　原　　　告　甲○○
　　被　　　告　台北市政府工務局
　　代　表　人　陳威仁（局長）
　　訴訟代理人　乙○○
　　　　　　　　丙○○
　　　　　　　　崔駿武
右當事人間因建築法事件，原告不服台北市政府中華民國九十年三月二十八日府訴字
第九○○三四二一六○○號訴願決定，提起行政訴訟。本院判決如左︰
　　主  文
訴願決定及原處分均撤銷。
訴訟費用由被告負擔。
　　事  實
一、事實概要︰台北市松山區○○○路○段一八四號二樓之七建築物，位於商業區，
    領有被告核發之七二使字第一八三七號使用執照，原核准用途為「店舖、電影院
    」，原告於該址領有臺北市政府核發之北市建商公司（八六）字第二一八八七六
    號營利事業登記證，核准營業項目為「電腦軟體硬體網路及其它週邊設備之買賣
    業務與租賃業務（遊藝場業務除外）」，經臺北市政府警察局松山分局查獲原告
    未經許可擅自在系爭建築物內經營電子遊藝場業，案經臺北市政府審認原告涉有
    違反電子遊戲場業管理條例第十五條規定之嫌，於民國（以下同）八十九年十一
    月九日以府建商字第八九０九九一三三００號函送臺灣臺北地方法院檢察署依法
    偵查並副知被告。嗣被告審認系爭建築物之使用人即原告未經許可擅自違規使用
    為電子遊戲場業務，違反建築法第七十三條後段規定，乃依同法第九十條第一項
    規定，以八十九年十一月二十日北市工建字第八九三五一一五六００號書函處原
    告六萬元罰鍰，並勒令停止違規使用。原告不服，提起訴願，經遭駁回，遂向本
    院提起行政訴訟。
二、兩造聲明：
　(一)原告聲明求為如判決主文所示。
　(二)被告聲明求為判決駁回原告之訴。
三、兩造之爭點：
  (一)原告實際經營之網路咖啡店業務有無變更使用執照原核准用途之範圍？
  (二)原處分以系爭建築物之使用人即原告，未經許可擅自違規使用作為電子遊戲場業
    ，違反建築法第七十三條後段規定，是否合法？
甲、原告主張：
  (一)按電子遊戲場管理條例第十五條規定：「未依本條例規定辦理營利事業登記者，
    不得經營電子遊戲業。」而所謂電子遊戲場業，指設置電子遊戲機供不特定人益
    智娛樂之營利事業；且所謂設置電子遊戲機並不包括利用電腦功能以磁碟、光碟
    供人娛樂以及利用電腦網際網路擷取遊戲供人遊戲等行為，此有經濟部商業司八
    十九年四月二十七日經商七字第八九二○七四八一號函可參照；又「有關『利用
    電腦擷取網際網路供人遊戲』之行業，請依本部八十七年十二月十五日經（八七
    ）商字第八七二三○一八九號函之會議記錄辦理，因該行業非屬電子遊戲場業，
    自無『電子遊戲場業管理條例』之適用。」此亦有經濟部八十九年六月十七日經
    （八九）商字第八九二一○五○五號函可參照。查原告於台北市松山區○○○路
    ○段一八四號二樓之七建築物獨資開設之天王星電腦連鎖店，登記營業項目為電
    腦軟體硬體網路及其他周邊設備之買賣業務與租賃業務，實際上亦僅係以提供電
    腦供客人上網為其經營服務之項目；而依前述經濟部之函釋，「利用電腦擷取網
    際網路供人遊戲」尚不屬電子遊戲場業，舉重以明輕，僅由業者提供電腦供消費
    者上網，而消費者自行上網擷取遊戲軟體打玩，更不屬「電子遊戲場業」之範圍
    ，無被告機關所稱之經營「電子遊戲場」之情形，自無違反建築法第七十三條後
    段之規定可言，原處分顯係就「電子遊戲場」業務之解釋有所誤解。
  (二)又原告於八十六年七月九日向台北市政府核准設立登記時，經濟部商業司就「利
    用電腦擷取網際網路供人遊戲」應屬商業登記法內之「電子資訊供應服務業」亦
    或是「其他娛樂業」之見解，雖已由「電子資訊供應服務業」轉變為「其他娛樂
    業」，然經濟部商業司所稱「利用電腦擷取網際網路供人遊戲」應依公司行號營
    業項目代碼表登記歸屬為 「J799990其他娛樂業」，惟經濟部商業司並未就公司
    設立登記應如何登記其營業項目加以明文規定，僅稱「應具體訂明」；而台北市
    政府建設局將「利用電腦擷取網際網路供人遊戲」之「電腦網路遊戲」劃分於第
    三十二組之「娛樂服務業」，乃係台北市議會於八十九年一月五日修正通過台北
    市土地使用分區管制規則第五條土地建物使用組之使用項目後，始見於法律條文
    中，惟此處規定之「娛樂服務業」亦非經濟部商業司所稱之「其他娛樂業」。經
    查原告申請營利事業變更登記在八十九年一月五日前，故原告於設立登記時將「
    利用電腦擷取網際網路供人遊戲」登記為「電子資訊供應服務業」，至少就台北
    市議會於八十九年一月五日修正三讀通過台北市土地使用分區管制規則前，仍為
    合法且合適之登記項目。再者，所謂「電子資訊供應服務業」者，凡從事提供各
    類如工商、科技、電子、交通運輸、氣象等資訊服務及網際網路連線等服務之行
    業均屬之。又原告所經營者，即係提供電腦及上網設備，供消費者以電腦在網路
    上擷取遊戲或為網路之使用，至於提供之業者則以計算時間作為計價之標準，因
    此就該行業之特性而言，確實是提供電子資訊之供應服務，至於消費者如何使用
    該電腦設備及是否上網擷取遊戲打玩，均非原告可得控制；故原告於法令尚未規
    範完備之時將「利用電腦擷取網際網路供人遊戲」登記為「電子資訊供應服務業
    」，顯係針對「中華民國行業標準分類」所為擷取最貼近之解釋，又當時為此登
    記時，該主管機關亦無不同之意見。
  (三)訴願決定機關以「至訴願人主張其非屬經營電子遊戲場業，不應依違反建築法第
    七十三條規定予以處罰乙節，查訴願人所從事以磁碟光碟或網路下載遊戲提供消
    費者遊戲娛樂之營業型態，依前揭經濟部函釋，係屬其他娛樂業，與系爭建物原
    核准用途『店鋪、電影院』顯屬不同組別，是姑不論訴願人前開營業型態究否屬
    電子遊戲場業管理條例第三條規定所指之電子遊戲場業範疇，均無礙本件違章事
    實之成立。訴願主張，顯有誤解。從而原處分機關以訴願人違反建築法第七十三
    條後段規定，並衡酌其違規情節，依同法第九十條第一項規定，處以訴願人法定
    最低額新台幣六萬元罰鍰，及勒令停止違規使用之處分，並無不合，應予維持。
    」為理由駁回原告之訴願申請。然查，建築法第七十三條執行要點之建築物使用
    分類，就「以磁碟、光碟或網路下載遊戲提供消費者遊戲娛樂」之營業項目，並
    未明確規定應申請何項使用類別，且該建築物使用分類附表之「使用項目例舉」
    中，亦無與「以磁碟、光碟或網路下載遊戲提供消費者遊戲娛樂」相類似之項目
    ，又未見主管機關對此為適當之函釋，原告如何為適當之建物使用登記？該建築
    法第七十三條執行要點曾於八十八年七月七日修正過，惟主管機關於此並無任何
    之增修，致使建物使有人欲為建物變更使用（以磁碟、光碟或網路下載遊戲提供
    消費者遊戲娛樂項目）之登記，亦無從得知應變更為何項目，類此因法規怠於修
    正所造成之不利益，實不應由人民來負擔。末查，台北市政府於原告申請營利事
    業登記時，亦同意原告於該地址經營「電腦軟體硬體網路及其他週邊設備之買賣
    業務與租賃業務」，卻聽任其所屬機關工務局（即被告）及其訴願審議委員會為
    相反之認定，其相矛盾之解釋使人民無所適從，不啻科與人民法令所未賦予之義
    務。此法令規定不完善之不利益，不應由人民負擔。又該行政處分直接侵害人民
    之財產權及工作權，因法令並未明確規定相關事項，行政機關據此不明確之法令
    課與人民負擔，亦違反授權明確原則。綜上，爰請判決如訴之聲明。
乙、被告主張：
  (一)按建築法第七十三條規定：「建築物非經領得使用執照，不准接水、接電或申請
    營業登記及使用；非經領得變更使用執照，不得變更其使用。」第九十條規定：
    「違反第七十三條後段規定擅自變更使用者，處建築物所有權人或使用人新臺幣
    六萬元以上三十萬元以下罰鍰，並勒令停止使用。得以補辦手續者，令其限期補
    辦手續；不停止使用或逾期不補辦者得連續處罰。前項擅自變更使用之建築物，
    有第五十八條所定各款情事之一者，停止供水、供電或封閉、強制拆除。」電子
    遊戲場業管理條例第三條規定：「本條例所稱電子遊戲場業，指設置電子遊戲機
    供不特定人益智娛樂之營利事業。」第四條第一項規定：「本條例所稱電子遊戲
    機，指利用電、電子、電腦、機械或其他類似方式操縱，以產生或顯示聲光影像
    、圖案、動作之遊樂機具，或利用上述方式操縱鋼珠或鋼片發射之遊樂機具。但
    未具影像、圖案，僅供兒童騎乘者，不包括在內。」建築法第七十三條執行要點
    第一點規定：「依本法條規定，建築物非經領得變更使用執照，不得變更其使用
    。建築物使用應按其使用強度及危險指標分類、分組，如附表一。附表一未列舉
    之使用項目，由直轄市、縣（市）主管建築機關依使用類組定義認定之，並定期
    每季報請中央主管建築機關備查。」經濟部八十七年十二月十五日經商字第八七
    二三０一八九號函釋：「主旨：檢送本部『研商電子遊戲機之主機板與框體查驗
    貼證實施要點及電視遊樂器或電腦附設投幣裝置營業如何登記管理』會議紀錄乙
    份，請查照。‧‧‧六、會議決議‧‧‧（二）討論提案─有關業者利用電視遊
    樂器或電腦（磁碟、硬碟、光碟或網際網路）附設投幣裝置，從事營業行為，應
    歸屬於何種行業？如何管理案：一、上列營業型態，均非屬電子遊藝場業。二、
    以電腦使用網際網路之相關軟體及資料提供消費者，以電腦裝置磁碟片、硬碟、
    光碟片內儲存軟體資料供人遊戲‧‧‧等方式或類似方式，收取費用之營業行為
    ，應輔導業者，依公司行號營業項目代碼表登記為Ｊ799990其他娛樂業‧‧‧」
    經濟部商業司八十九年三月二十四日經商七字第八九二０五八五三號函釋：「主
    旨：有關『電子遊戲場業管理條例』所規範主體是否涵蓋網路咖啡室疑義，復如
    說明，‧‧‧說明：‧‧‧三、按電腦提供網路設備之營業，如係利用電腦資料
    庫或網路功能，提供消費者索引、目錄及各類文字、影像、聲音等資料之業務，
    屬資訊服務業務，得登記於公司行號營業項目代碼Ｉ３０１０３０電子資訊供應
    服務業（不含擷取網際網路遊戲軟體供人遊戲）項下營業。四、至利用網路功能
    供消費者至國內外網站擷取或下載遊戲軟體供人娛樂之行業，因其提供之遊戲係
    依據不同網站提供者，與電子遊戲機僅提供單一或固定之遊戲軟體不同；又其營
    業型態係為計時收費，與一般電子遊戲機之計次收費有異；且因電子遊戲機有固
    定程式之主機板可供查驗貼證，而網路遊戲則否，故利用電腦建置網路供人擷取
    或下載遊戲與電子遊戲機之定義有別，兩者不宜視為相同行業。是本部八十七年
    十二月十五日經商字第八七二三０一八九號會議決議將本行業歸類於Ｊ７９９９
    ９０其他娛樂業。‧‧‧」八十九年四月二十七日經商七字第八九二０七四八一
    號函釋：「主旨：關於所詢電子遊戲機疑義，復如說明，請查照。說明：‧‧‧
    二、有關業者利用下列設備裝置從事行為，應登記公司行號營業項目代碼Ｊ７９
    ９９９０其他娛樂業‧‧‧(一)利用電視遊樂器裝置，提供卡匣供人操作娛樂。(二)
    利用電腦功能以磁碟、光碟供人遊戲娛樂。(三)利用電腦網際網路擷取遊戲供人遊
    戲。‧‧‧」內政部八十八年七月十六日台內營字第八八七三八六九號函釋：「
    ‧‧‧說明：‧‧‧（一）研商建築法第九十條、第九十一條規定之處罰對象執
    行疑義案。決議：１、按建築法第七十三條執行要點係將建築物用途依使用強度
    及危險指標分為九類二十四組，是建築物用途如有擅自跨類跨組變更，始違反建
    築法第七十三條後段規定，而依同法第九十條第一項規定處罰。‧‧‧」
  (二)按系爭建物核准用途為「店舖、電影院」，屬前揭建築法第七十三條執行要點規
    定Ａ類第一組、Ｇ類第三組之場所，原告未經申請變更使用執照，即擅自違規使
    用為歸屬為Ｂ類第一組之娛樂服務業，二者分屬不同組別，違章事實，洵堪認定
    。
  (三)至原告主張其非屬經營電子遊戲場業，不應依違反建築法第七十三條規定予以處
    罰乙節，查原告所從事以磁碟、光碟或網路下載遊戲提供消費者遊戲娛樂之營業
    型態，依前揭經濟部函釋，係屬其他娛樂業，與系爭建物原核准用途「店舖、電
    影院」顯屬不同組別，是姑不論原告前開營業型態究否屬電子遊戲場業管理條例
    第三條規定所指之電子遊戲場業範疇，均無礙本件違章事實之成立。從而被告以
    原告違反建築法第七十三條後段規定，並衡酌其違規情節，依同法第九十條第一
    項規定，處以原告法定最低額新臺幣六萬元罰鍰，及勒令停止違規使用之處分，
    並無不合。
  (四)末查行政機關對人民不履行行政法上義務時，迫其履行義務或督促使其與履行義
    務同一狀態，所採取之方式與程度，均應符合比例原則，於能實現義務之方法中
    選擇對義務人侵害最小之方法實施之，不得逾必要之程度，此為行政程序法第七
    條所明定，故於適用建築法第九十條規定予以處分時，自宜參酌。按系爭建築物
    違反建築法第七十三條後段規定情事，依法自適用建築法第九十條規定予以處分
    。為阻遏系爭建築物繼續供違規使用，暨貫徹前揭法律規定並保護公益及考量該
    建築物之違法使用狀態與嚴重程度，被告依建築法第九十條第一項規定，按其所
    營事業獲利程度及影響層面所為之罰鍰額度，核與比例原則相符，且為最低限額
    ，併予敘明。
  (五)綜上所述，本件行政訴訟為無理由，原處分及原決定請予維持。
　　理  由
一、相關法令：本件兩造爭議所指陳之相關法規及行政令函甚多，茲臚列如下：
  (一)建築物使用管理部分：
    1.按「建築物．．非經領得變更使用執照，不得變更其使用。」、「違反第七十
      三條後段規定擅自變更使用者，處建築物所有權人或使用人新台幣六萬元以上
      三十萬元以下罰鍰，並勒令停止使用。．．」建築法第七十三條後段及第九十
      條第一項分別定有明文。
    2.內政部八十八年七月七日修正公布建築法第七十三條執行要點第一條「依本法
      條規定，建築物非經領得變更執照，不得變更其使用。建築物使用應按其使用
      強度及危險指標分類、分組，如附表一。附表一未列舉之使用項目，由直轄市
      、縣（市）主管機關依使用類組定義認定之，並定期每季報請中央主管建築機
      關備查。」。
    3.臺北市政府營利事業登記建築物用途審查作業原則「三、申請營利事業登記建
      築物用途審查，應由申請人檢附左列正本、影本或謄本之證明文件及圖說：（
      一）合法房屋證明，得檢附左列證明文件之一：１建築物使用執照（部分使用
      執照）．．．（二）士地使用分區證明。但所附建築物使用執照已明確記載土
      地使用分區分級者（如：住三、住四、商一．．等），免附土地使用分區證明
      。．．五、申請營利事業登記，其營業用途與建築物使用執照核准用途相符，
      得准予登記。六、申請營利事業登記，其營業用途與建築物使用執照核准用途
      不符，但符合左列二條件者，得准予登記，免再辦理變更使用執照，且免附使
      用範圍證明：．．（二）使用執照原核准用途及申請營業用途均屬附件「建築
      物用途分類及使用強度區分表」（如附表二）所列之使用組別，且原核准用途
      與申請營業用途係屬同類，或原核准用途係屬較高強度類別而申請營業用途係
      屬較低強度類別者（但附表備註欄另有規定者從其規定）。
    4.八十八年四月三十日公布臺北市土地使用分區管制規則第五條：本都市計畫範
      圍內土地及建築物之使用，依其性質、用途、規模，分為左列各組：．．十九
      、第十九組：一般零售業甲組。二十、第二十組：一般零售業乙組。．．第二
      十七組：一般服務業。．．第三十二組：娛樂服務業。．．第二十二條：在第
      二種商業區內得為左列規定之使用：．．一、允許使用．．（十五）第十九組
      ：一般零售業甲組。（十六）二十、一般零售業乙組．．（二一）第二十七組
      ：一般服務業。．．二、附條件允許使用．．（三）第三十二組：娛樂服務業
      ．．。
    5.八十九年三月十三日臺北市政府發布臺北市土地使用分區管制規則第五條土地
      及建築物使用組之使用項目．．二十七第二十七組：一般服務業．．（二二）
      提供場地供人閱讀（K書中心）、資訊網路站。．．三十二第三十二組娛樂服
      務業．．（十二）電腦網路遊戲。
  (二)公司登記部分：
    1.經濟部八十九年六月十七日經（八九）商字第八九二一○五○五號函釋略以：
      「有關利用電腦擷取網際網路供人遊戲之行業，請依本部八十七年十二月十五
      日經（八七）商字第八七二三○一八九號會議記錄辦理，因該行業非屬電子遊
      戲場業，自無「電子遊戲場業管理條例」之適用。
    2.經濟部八十九年二月十五日經（八九）商字第八九二○二四四六號函略以：「
      所稱網路咖啡餐飲事業，如係指經營咖啡店另設置電腦供人為網際網路之使用
      ，應分別登記為『F501030飲料店業』及『I301030電子資訊供應服務業』。其
      中有關業者設置個人電腦供人為網際網路之使用，係指以計時收費方式提供消
      費者透過網際網路查詢、使用之資料、軟體（不含擷取網路遊戲軟體供人遊戲
      ）」、「以電腦使用網際網路之相關軟體及資料提供消費者、以電腦裝置磁碟
      片、硬碟、光碟片內儲存軟體資料供人遊戲、以電視遊樂器及遊樂卡匣供人遊
      戲等方式，收取費用之營業行為，應‧‧‧登記為J799990 其他娛樂業（應具
      體訂明）。上開會議紀錄討論提案決議所載『以電腦使用網際網路之相關軟體
      及資料提供消費者』，係指利用電腦擷取網際網路之遊戲軟體供人遊戲。」、
      「惟如兼具上開二者業務行為，則應分登記『 I301030電子資訊供應服務業 』
      及『J799990其他娛樂業 （利用電視遊樂器裝置，提供卡匣供人操作娛樂；利
      用電腦功能以磁碟、光碟供人遊戲娛樂；利用電腦擷取網際網路供人遊戲 ）』
      。」
    3.經濟部八十九年四月二十七日經（八九）商七字第八九二○七四八一號函略以
      ：「有關業者利用下列裝置從事營業行為，應登記公司行業營業項目代碼799
      90其他娛樂業（應具體訂明）：（一）利用電視遊樂器裝置、提供卡匣供人操
      作娛樂。（二）利用電腦功能以磁碟、光碟供人遊戲娛樂。（三）利用電腦網
      際網路擷取遊戲供人遊戲。」
    4.八十九年十一月二十日被告為本件處分時，依公司登記主管機關經濟部之函釋
      結論為：（一）利用電腦擷取網際網路供人遊戲之行業非屬電子遊戲場業，無
      「電子遊戲場業管理條例」之適用。（二）經營網路咖啡店除登記『F501030
      飲料店業』外，如有利用電腦網際網路擷取遊戲供人遊戲應登記公司行業營業
      項目代碼79990其他娛樂業 （應具體訂明）；否則如僅擷取一般資料使用，可
      僅登記為『I301030電子資訊供應服務業』。如後二者兼具，應分別登記。
二、本件坐落台北市松山區○○○路○段一八四號二樓之七建築物，位於商業區，領
    有被告核發之七二使字第一八三七號使用執照，原核准用途為「店舖、電影院」
    ，原告於該址領有臺北市政府核發之北市建商公司（八六）字第二一八八七六號
    營利事業登記證，核准營業項目為「電腦軟體硬體網路及其它週邊設備之買賣業
    務與租賃業務（遊藝場業務除外）」；按系爭建物核准用途為「店舖、電影院」
    ，屬前揭建築法第七十三條執行要點規定Ａ類第一組、Ｇ類第三組之場所，原告
    未經申請變更使用執照，即擅自違規使用為歸屬為Ｂ類第一組之娛樂服務業，二
    者分屬不同組別。查原告被查獲經營俗稱為網路咖啡店之業務，其實際經營內容
    包括（一）提供電腦網際網路設備供人上網查詢資料（二）利用電腦功能以磁碟
    、光碟供人遊戲娛樂。（三）利用電腦網際網路擷取遊戲供人遊戲，並為原告所
    不爭執。原告實際經營之業務中，提供電腦功能以磁碟、光碟供人遊戲娛樂，或
    利用電腦網路擷取遊戲，供人遊戲，即顯非商業類中之「供集會、表演、社交，
    且具觀眾席及舞台之場所」所能涵蓋。依其實際使用情形，應屬上述分類表中B1
    類「供娛樂消費，處封閉或半封閉場所」，其使用強度及危險指標之要求，均高
    於原告所在之建築物經核准使用之範圍，原告確有未經變更建築物使用執照所許
    可使用之範圍，即擅自為違規使用建築物之情形。
三、原告主張被告在其辦理營利事業登記後，方於八十九年三月十三日訂定臺北市土
    地使用分區管制規則第五條土地及建築物使用組之使用項目將「電腦網路遊戲」
    列為第三十二組娛樂服務業第十二項，致原告所經營業務必須取得被告附條件允
    許，始能合法使用系爭建築物；又原告迄今未經被告附條件允許而無變更系爭建
    築物原核准用途，卻經營被告事後所認定之「娛樂服務業」，而認為原告違反建
    築法第七十三條後段規定，乃依同法第九十條第一項規定處罰，被告所為，業已
    違反誠實信用原則，並侵害原告之信賴利益云云。惟按直轄市應擬定都市計畫。
    「都市計畫得劃定住宅、商業、工業等使用區，並得視實際情況需要，劃定其他
    使用區或特定專用區。前項各使用區，得視實際需要，再予劃分，分別予以不同
    程度之使用管制」「對於都市計畫各使用區及特定專用區內土地及建築物之使用
    ．．．等事項，省（市）政府得依據地方實際情況，於本法施行細則中作必要之
    規定。」「都市計畫經公布實施後，應依建築法之規定，實施建築管理」，都市
    計畫法第十條第一款、第三十二條、第三十九條、第四十條定有明文。故有關都
    市計畫土地使用分區之使用管制及建築管理為地方政府之職掌，地方政府自得頒
    布自治規章以為規範，此參諸地方制度法第十八條第六款規定(一)直轄市都市計畫
    之擬定、審議、及執行(二)直轄市建築管理等為直轄市自治事項益明。台北市政府
    為執行上述有關法規（包含前述內政部所頒布之「建築法第七十三條執行要點」
    ），定有台北市「土地使用分區管制規則」，並就營利事業登記與建築物准許使
    用範圍之關係定有「台北市政府營利事業登記建築物用途審查作業原則」。究其
    內容，乃係就內政部所頒「建築物第七十三條執行要點」更進一步為詳細之規定
    。而如前所述，原告公司營業地點之建築物，處於商業區，其核准用途為「店舖
    、電影院」，台北市政府依原告設立時有效之法規核准原告公司營業之範圍，涵
    蓋服務業及零售業，而原告實際經營之營業，並非被核准之營業範圍。故原告公
    司並非因核准成立開始營業後，有新法令之公佈，始由可以合法經營俗稱網路咖
    啡之營業，變更為違法；換言之，經營具有娛樂休閒性質之網路咖啡營業，本非
    原告被主管機關許可在系爭建築物營業之範圍，原告主張被告違反誠信原則並無
    可採。至於八十九年三月十三日台北市政府發佈之「台北市土地使用分區管制規
    則第五條土地及建築物使用組之使用項目」針對市下頗為流行、新興之網路咖啡
    營業應於何種土地使用分區及建築物使用之組別，始可營業，作一明確之規範，
    將之列為第三十二組娛樂服務業之（十二）電腦網路遊戲，僅係就原來一般業者
    對於網路咖啡營業相關法令之誤解，予以釐清並明確規定，對於原告既有之法律
    上權益並無任何影響。
四、惟查，原處分以原告有未經核准擅自經營「電子遊戲場業」之行為，乃依同法第
    九十條規定處以罰緩並命停止電子遊戲場業之違規使用，仍有可議之處。蓋依電
    子遊戲場業管理條例第三條「本條例所稱電子遊戲場業，指設置電子遊戲機供不
    特定人益智娛樂之營利事業。」、第四條「本條例所稱電子遊戲機，指利用電、
    電子、電腦、機械或其他類似方式操縱，以產生或顯示聲光影像、圖案、動作之
    遊樂機具，或利用上述方式操縱鋼珠或鋼片發射之遊樂機具。但未具影像、圖案
    ，僅供兒童騎乘者，不包括在內。．．」、第六條「電子遊戲機之製造業、進口
    人或軟體設計廠商，應於製造或進口前，就其軟體，向中央主管機關申請核發評
    鑑分類文件；並於出廠或進口時，向中央主管機關申請查驗，合格者，發給機具
    類別標示證。．．」之規定觀之，利用電腦擷取網際網路供人遊戲之行業，顯非
    屬電子遊戲場業；商業主管機關經濟部八十九年六月十七日經（八九）商字第八
    九二一○五○五等號函釋亦認有關利用電腦擷取網際網路供人遊戲之行業，非屬
    電子遊戲場業，無「電子遊戲場業管理條例」之適用。故本件原告並無經營電子
    遊戲場業之行為甚明，被告以其有該行為據以裁處罰鍰及勒令其停止實際上並未
    從事之電子遊戲場業務之使用，即有未合，訴願決定予以維持尚嫌疏略，應認為
    原告起訴為有理由，由本院將訴願決定及原處分予以撤銷，由被告另為適法之處
    分。
據上論結，本件原告之訴有理由，爰依行政訴訟法第九十八條第三項，判決如主文。
中　　華　　民　　國　　　九十一　　年　　　四　　　　月　　　十八　　　日
                            臺 北 高 等 行 政 法 院  第七庭
                                           審 判 長  法  官  鄭小康
                                                     法  官  林金本
                                                     法  官  黃秋鴻
右為正本係照原本作成。
如不服本判決，應於送達後二十日內，向本院提出上訴狀並表明上訴理由，如於本判
決宣示後送達前提起上訴者，應於判決送達後二十日內補提上訴理由書（須按他造人
數附繕本）。
中　　華　　民　　國　　　九十一　　年　　　四　　　　月　　二十二　　　日
                                                     書記官  黃瑞芬
